臺灣基隆地方法院刑事判決　　　　　　　96年度簡上字第65號
公　訴　人　臺灣基隆地方法院檢察署檢察官
上　訴　人
即　被　告　甲○○
上列上訴人即被告因家暴傷害等案件，不服本院基隆簡易庭中華
民國96年3 月3 日96年度基簡字第137 號第一審簡易判決（原聲
請簡易判決處刑案號：95年度偵字第5623號）提起上訴，本院管
轄之第二審合議庭判決如下︰
    主  文
原判決撤銷。
甲○○公然侮辱人，處拘役拾日，如易科罰金，以新台幣壹仟元
折算壹日；又傷害人之身體，處拘役拾伍日，如易科罰金，以新
台幣壹仟元折算壹日。應執行拘役貳拾日，如易科罰金，以新台
幣壹仟元折算壹日。
    事  實
一、甲○○與丙○○為夫妻關係，係屬家庭暴力防治法所稱之家
    庭成員，甲○○於民國95年11月24日下午2 時50分許，行經
    位於基隆市○○路303 巷8 號之「越南烤肉飯」店時，發現
    丙○○在該店修理冰箱馬達，遂在該店外多數人得以共同見
    聞之場所，以辱罵丙○○「像公狗、到處跑到處聞到處找女
    人」、「王八蛋」、「無賴」等語之方式，公然侮辱丙○○
    ，並與丙○○相互拉扯（未致甲○○受傷），甲○○竟基於
    傷害之犯意，自該店門口放置之雨傘桶內抽出1 把雨傘，從
    丙○○背後擊打丙○○之後腦1 下後，即跑入店內，復自桌
    上拿起角鐵，接續毆打丙○○之右前臂數下，致丙○○受有
    頭皮挫傷及右前臂擦傷之傷害。
二、案經丙○○訴由基隆市警察局第二分局報請臺灣基隆地方法
    院檢察署檢察官偵查起訴。
    理  由
壹、證據能力方面
一、按被告以外之人於偵查中向檢察官所為之陳述，除顯有不可
    信之情況者外，得為證據，刑事訴訟法第159 條之1 第2 項
    定有明文。經查，證人即告訴人丙○○、「越南烤肉飯」之
    員工乙○○於偵查中向檢察官所為之陳述，業經具結，且自
    筆錄內容觀之，並無不正取供之情事，而無顯不可信之情況
    ，依上開規定，自有證據能力。
二、次按被告以外之人於審判外之言詞或書面陳述，除法律有規
    定者外，不得作為證據；又被告以外之人於審判外之陳述，
    雖不符合刑事訴訟法第159 條之1 至第159 條之4 之規定，
    而經當事人於審判程序同意作為證據，法院審酌該言詞陳述
    或書面陳述作成時之情況，認為適當者，亦得為證據，而當
    事人、代理人或辯護人於法院調查證據時，知有上開不得為
    證據之情形，而未於言詞辯論終結前聲明異議者，視有前項
    之同意，刑事訴訟法第159 條第1 項及第159 條之5 分別定
    有明文。本件證人丙○○、乙○○於警詢中所為之陳述，雖
    為被告甲○○以外之人於審判外之言詞陳述，然經本院於審
    判程序提示予被告並告以要旨，均經被告表示無意見，且未
    聲明異議，又本院審酌證人丙○○、乙○○警詢筆錄之記載
    ，並無不正取供之情事，且證人於警詢時並無具結之可能，
    故就該等審判外言詞陳述作成時之情況，應認為適當，依前
    揭法條意旨，得援為本案證據。
貳、事實認定方面
    訊據被告固坦承曾於上揭時、地，說丙○○到處找女人，並
    與丙○○相互拉扯，其曾拿取雨傘及角鐵等情，惟矢口否認
    有何公然侮辱及傷害之犯行，辯稱：其並無辱罵丙○○「像
    公狗、到處跑到處聞到處找女人」、「王八蛋」、「無賴」
    ，亦未以雨傘及角鐵毆打丙○○，丙○○頭皮及右手臂之傷
    痕，為丙○○先前車禍造成之舊傷，非其毆打造成云云，然
    查：
一、被告於95年11月24日下午2 時50分許，在「越南烤肉飯」店
    外，說丙○○到處找女人，並拿取雨傘及角鐵等情，業據被
    告供陳無誤，核與證人丙○○及乙○○於警詢、偵查及本院
    時證述之情節相符，並有被告在店內拿取角鐵之照片在卷供
    參，上開事實應堪認定。
二、被告雖否認有公然侮辱及傷害之犯行，並以前詞置辯，惟查
    ：
（一）證人丙○○於警詢、偵查及本院審理時均證稱被告於當日
      下午行經「越南烤肉飯」時，見其在店內，即在店門外開
      始辱罵其像公狗、到處跑到處聞到處找女人、王八蛋、無
      賴，並趁其回頭拿東西之際，持雨傘重擊其後腦，再跑入
      店內，自桌上拿起角鐵往其身上毆打，其以右手自衛，致
      右手臂遭受多處挫傷等語，另證人乙○○亦證稱當日丙○○在「越南烤肉飯」內修理冰箱，被告經過店外看見丙○○，即開始辱罵丙○○是公狗、王八蛋、無賴，並先動手
      打丙○○，丙○○亦推被告，被告遂持店門旁之雨傘毆打
      丙○○之後腦，之後被告與丙○○均跑入店內，被告即持
      店內桌上放置之角鐵，擊打丙○○之右前臂數下等語，足
      見證人丙○○與乙○○所述情節互核均屬相符，應堪採信
      ，至於證人乙○○雖於本院審理到庭時，證稱只記得被告
      當時曾罵丙○○「無賴」、「王八蛋」，未聽到被告辱罵
      丙○○「像公狗、到處跑到處聞到處找女人」等語，然證
      人乙○○於偵查時已明確證稱被告曾辱罵丙○○「像公狗
      、到處跑到處聞到處找女人」等語，蓋記憶之清晰度常因
      時間經過而減退，而證人乙○○係於95年12月26日檢察官
      偵查時到庭證述，距案發時間僅1 月，則證人乙○○當時
      對於案發情形之記憶應尚屬清晰，至於本院審理時，距案
      發時間已達半年，且證人乙○○並非被害人，僅屬在場之
      旁觀者，則其對於被告辱罵言詞之內容，縱因時間之經過
      而有些許遺忘，亦非違常情，自難以此逕認證人乙○○之
      證述不足採信，又被告於偵查中坦認確曾辱罵丙○○「王
      八蛋」、「到處找女人」等語，復於本院審理時供陳確與
      丙○○相互拉扯等情，均與前開證人之證述相符，亦徵證
      人丙○○與范恆焉之證詞與事實相符，堪信被告當日確與
      丙○○發生拉扯，被告並曾辱罵丙○○「像公狗、到處跑
      到處聞到處找女人」、「王八蛋」、「無賴」等語，復持
      雨傘及角鐵毆打丙○○之後腦及右前臂等情。
（二）被告持雨傘及角鐵毆打丙○○之後腦及右前臂，造成丙○○受有頭皮挫傷及右前臂擦傷之傷害一節，業經證人丙○○證述在卷，已如前述，並有衛生署基隆醫院診斷證明書
      及丙○○受傷部位照片在卷可稽，應堪認定，被告雖辯稱
      該等傷害為丙○○先前車禍造成之傷痕，與其無涉云云，
      惟被告陳稱丙○○係於95年9 月份發生車禍等語，雖與證
      人丙○○所述其係於95年5 月8 日發生車禍等語不符，然
      已足認丙○○係於95年11月24日數月前發生車禍，而觀諸
      丙○○受傷部位之照片，其手臂所受之擦傷均呈紅腫狀態
      ，仍有滲血情形，應屬拍照當時近日內所受之傷痕無誤，
      並非被告所稱係於數月前造成之傷勢，又丙○○右前臂之
      傷痕，亦與角鐵刮擦造成之情形相符，是認丙○○所受之
      傷害，應屬被告當日毆打所造成，亦見被告所辯難認可採
      。
三、綜上，被告曾於上開時、地，以前詞辱罵丙○○，並與丙○○發生拉扯，被告遂持雨傘及角鐵毆打丙○○之後腦及右前
    臂等情，業經證人丙○○及乙○○證述明確，復有現場照片
    、診斷證明書及丙○○受傷照片在卷供參，至於被告辯稱未
    辱罵丙○○「像公狗、到處跑到處聞」、「王八蛋」、「無
    賴」，亦未毆打丙○○云云，均非可信，本件事證明確，被
    告犯行應堪認定。
、法律適用方面
一、按刑法第309 條之公然侮辱罪，以在不特定人或多數人得以
    共見共聞之場所，侮辱他人者，即屬當之；而刑法第310 條
    之誹謗罪，則係指意圖散佈於眾，指摘或傳述足以毀損他人
    名譽之具體事實者，換言之，若行為人僅公然為抽象之謾罵
    ，應僅屬公然侮辱之行為，然若行為人意圖散佈於眾，指述
    具體足以貶損對方名譽之事實者，始屬誹謗罪規範之範圍。
    本件被告係於「越南烤肉飯」之店外，以「像公狗、到處跑
    到處聞到處找女人」、「無賴」、「王八蛋」等語辱罵丙○○，因「像公狗、到處跑到處聞到處找女人」、「無賴」、
    「王八蛋」等語，並未指摘具體事實，僅係被告因與丙○○
    感情不睦，懷疑丙○○之交往情形，而於情緒激憤下所為之
    謾罵言詞，參酌上開所述，應認與誹謗罪之要件不符，又被
    告辱罵丙○○之地點係在上開店外，應屬不特定人得以共同
    見聞之場所，自已該當「公然」之要件，另被告與丙○○為
    夫妻關係，為家庭暴力防治法所稱之家庭成員，故核被告所
    為，係犯家庭暴力防治法第2 條第2 項、刑法第309 條第1
    項家庭暴力之公然侮辱罪，公訴人認被告涉犯刑法第310 條
    第1 項之誹謗罪，尚有未洽，惟因基本社會事實同一，爰依
    法變更起訴法條。
二、被告以雨傘及角鐵毆傷丙○○之行為，係犯家庭暴力防治法
    第2 條第2 項、刑法第277 條第1 項家庭暴力之傷害罪。
三、被告先後持雨傘及角鐵數次毆打丙○○之行為，係於密切接
    近之時、地實施，均侵害丙○○之身體法益，各行為之獨立
    性即為薄弱，且係出於同一傷害之目的，依一般社會觀念，
    難以強行分開，應視為數個舉動之接續行為，屬接續犯。
四、被告所為上開各罪間，犯意各別，罪名互異，應予分論併罰
    。
五、原審予以論罪科刑，固非無見，惟查：（一）被告以前揭言
    詞辱罵丙○○之行為，因辱罵之言詞，並未指摘具體事實，
    僅為抽象之謾罵，應係該當刑法第309 條第1 項之公然侮辱
    罪，已如前述，原審就該行為論以刑法第310 條第1 項之誹
    謗罪，應屬誤會。（二）被告雖持雨傘及角鐵毆打丙○○，
    惟其與丙○○發生爭執之過程中，丙○○亦動手與被告發生
    拉扯，非僅被告1 人動手拉扯，業於前述，故認原審認定僅
    被告出手毆打丙○○一節，即有未洽。（三）被告與丙○○
    為夫妻關係，係屬家庭暴力防治法所稱之家庭成員，然原審
    漏未論述及此，亦非妥適。被告上訴意旨稱其未對丙○○為
    辱罵及傷害之行為等詞，雖無理由，惟原審判決既有上開可
    議之處，自應由本院予以撤銷改判。
六、爰審酌被告公然侮辱及毆傷丙○○之行為，造成丙○○心理
    及身體上之傷害，所為並不足取，且被告於警詢、偵查及本
    院審理時均否認犯行，亦未與丙○○達成和解，賠償丙○○
    之損失，犯後態度難認良好，然被告與丙○○發生爭執之過
    程中，丙○○亦曾動手與被告拉扯，且被告為外籍人士，因
    結婚來臺後，與丙○○之感情長期不睦，雙方已分居多年，
    被告因認未受丙○○之妥善照顧，心中積壓不滿情緒，因一
    時思慮未周，始為本件犯行，又其前無犯罪紀錄，併丙○○
    受傷程度等一切情狀，分別量處如主文所示之刑，並諭知易
    科罰金之折算標準，另依法定其應執行之刑。
七、扣案之角鐵1 只，雖為被告持以傷害丙○○所用之器具，然
    該角鐵為「越南烤肉飯」店內之物品，非屬被告所有之物，
    業經被告供述在卷，並經證人乙○○證述無誤，自無從宣告
    沒收，附此敘明。
據上論斷，應依刑事訴訟法第455 條之1 第1 項、第3 項、第
369 條第1 項前段、第364 條、第299 條第1 項前段、第300 條
，家庭暴力防治法第2 條第2 項，刑法第11條前段、第309 條第
1 項、第277 條第1 項、第41條第1 項前段、第51條第6 款，刑
法施行法第1 條之1 ，判決如主文。
本案經檢察官丁○○到庭執行職務。
中　　華　　民　　國　　96　　年　　6 　　月　　11　　日
                  刑事第四庭審判長法    官  陳志祥
                                  法    官  楊皓清
                                  法    官  邰婉玲
以上正本證明與原本無異。
本判決不得上訴。
中　　華　　民　　國　　96　　年　　6 　　月　　11　　日
                                  書 記 官  彭筠凱
附錄所犯法條：
中華民國刑法第309 條第1 項
（公然侮辱罪）
公然侮辱人者，處拘役或 3 百元以下罰金。
中華民國刑法第277 條第1 項
（普通傷害罪）
傷害人之身體或健康者，處 3 年以下有期徒刑、拘役或 1 千元
以下罰金。
